最高法院刑事判決　　　　　　　　　　　　　　　九十一年度台上字第三七八六號
　　上　訴　人　甲○○
右上訴人因強盜等罪案件，不服台灣高等法院台南分院中華民國九十一年四月二十四
日第二審判決（九十一年度上訴字第五五號，起訴案號：台灣台南地方法院檢察署九
十年度偵字第五二九六、五三一０、五三一一號），提起上訴，本院判決如左：
    主  文
上訴駁回。
    理  由
按刑事訴訟法第三百七十七條規定，上訴於第三審法院，非以判決違背法令為理由，
不得為之。是提起第三審上訴，應以原判決違背法令為理由，係屬法定要件。如果上
訴理由狀並未依據卷內訴訟資料，具體指摘原判決不適用何種法則或如何適用不當，
或所指摘原判決違法情事，顯與法律規定得為第三審上訴理由之違法情形，不相適合
時，均應認其上訴為違背法律上之程式，予以駁回。本件上訴人甲○○上訴意旨略稱
：(一)、上訴人於警訊中已供明行竊所得之車輛係供己用，並無轉售變賣花用之情形，
且上訴人並從事園藝事業；上訴人竊盜部分合於自首之要件，足見上訴人確有悔悟改
過之心，上訴人復無竊盜之前科，實無諭知應於刑之執行前令入勞動場所強制工作之
必要。原判決認定上訴人行竊所得財物係供謀生之主要來源，論處上訴人以犯竊盜為
常業罪刑，並諭知應於刑之執行前令入勞動場所強制工作，係屬有誤。(二)、上訴人於
檢察官偵訊時曾三次自白供述未偵破之案件，於實施強盜過程中亦未曾傷害被害人，
原審未依刑法第五十九條之規定酌量減輕其刑，於法有違等語。
惟查原判決認定上訴人有原判決事實欄所記載之以犯竊盜罪為常業（累犯）；共同連
續攜帶兇器，意圖為自己不法之所有，以強暴、脅迫至使不能抗拒而取他人之物（累
犯）犯行，係以上訴人於事實審法院審理中對前揭犯行坦承不諱，核與原判決附表所
載之各被害人指訴情節相符，並有贓物領據一紙，及上訴人所有供犯罪所用之番刀、
西瓜刀各一把、機車鑰匙一支扣案可資佐證，堪認上訴人自白各情核與事實相符等情
，予以綜合判斷。因而撤銷第一審判決，改判論處上訴人前開罪刑，已於判決說明其
所憑之證據及其認定之理由，從形式上觀察，並無違背法令之情形。而按證據之取捨
與證據之證明力如何，均屬事實審法院得自由裁量、判斷之職權；苟其此項裁量、判
斷，並不悖乎通常一般之人日常生活經驗之定則或論理法則，又於判決內論敘其何以
作此判斷之心證理由者，即不得任意指摘其為違法，而據為提起第三審上訴之合法理
由。又刑法第三百二十二條規定以犯竊盜為常業罪，只須有賴竊盜為業之意思，而有
事實之表現為已足，不以藉竊盜為唯一營生方法為必要，縱令被告尚有其他職業，亦
無礙其以竊盜為常業罪之成立。原審綜合前述各項證據資料，認定上訴人係以犯竊盜
罪為常業，乃屬事實審法院採證認事職權之適法行使，不得任意指為違法。又是否依
竊盜犯贓物犯保安處分條例相關規定，諭知應於刑之執行前令入勞動場所強制工作，
及是否依刑法第五十九條規定酌減其刑，均屬事實審法院得依職權自由裁量之事項。
苟已斟酌竊盜犯贓物犯保安處分條例相關規定而未逾越必要程度，不得任意指為違法
；亦不得以法院未依刑法第五十九條之規定酌減其刑，執為上訴第三審之理由。原判
決已敘明諭知上訴人應於刑之執行前令入勞動場所強制工作之理由，暨未依刑法第五
十九條之規定酌量減輕其刑，於法均無不合，不得任意指為違背法令而為提起第三審
上訴之理由。上訴意旨對原審之論斷，究係違背何種法則或如何適用法則不當，並未
依據卷內資料具體指摘，徒憑己意，或就原判決已調查說明之事項，或就原審判斷證
據證明力之合法職權行使，漫指其違法，重為單純事實上之爭執，難謂係適法上訴第
三審之理由，其上訴違背法律上之程式，應予駁回。
據上論結，應依刑事訴訟法第三百九十五條前段，判決如主文。
中      華      民      國    九十一    年      七      月     十一     日
                              最高法院刑事第三庭
                                  審判長法官  董  明  霈
                                        法官  林  茂  雄
                                        法官  王  居  財
                                        法官  張  祺  祥
                                        法官  李  伯  道
      右正本證明與原本無異
                                              書  記  官
中      華      民      國    九十一    年      七      月     十七     日
